【裁判字號】    87,訴,400
【裁判日期】    920829
【裁判案由】    分割共有物
【裁判全文】
臺灣宜蘭地方法院民事判決  八十七年度訴字第四○○號
    原      告  己○○
    訴訟代理人  林健智律師
    被      告  Ｄ○○
                Ｂ○○
                寅○
                辛○○
    訴訟代理人  庚○○
    被      告  壬○○
    訴訟代理人  丑○○○
    被      告  乙○○
                甲○○
                玄○○
                丙○○      籍設台北市大同區○○○路三二六號六樓
                            送.
                宙○○      住.
                子○        住.
                卯○○      住台北市○○路一八七巷一弄三十四號一樓
                丁○○      住.
                黃○○      住.
                巳○○      住.
    訴訟代理人  Ｆ○○      住.
    被      告  地○○      住台北縣中和市○○路七六巷十之二號
    訴訟代理人  宇○○      住.
    被      告  癸○○      住台北市○○區○○路一一二巷九弄十二號
                戊○○沈長義.
                            住.
                戌○○林萬成.
                            住.
                未○○林萬成.
                            住.
                天○○林萬成.
                            住.
                亥○○林萬成.
                            住.
                申○○林萬成.
                            住台北市○○區○○路三一二巷三十七號
                午○○兼林萬.
                             .
    訴訟代理人  酉○○○     .
    被      告  Ｃ○○Ｅ○之.
                            住.
                Ｈ○○Ｅ○之.
                            住.
                Ａ○○Ｅ○之.
                            住.
                Ｇ○○Ｅ○之.
                            .
右當事人間請求分割共有物事件，本院判決如左：
    主      文
兩造共有坐落宜蘭縣頭城鎮○○段一二一地號、面積一二五一‧七五平方公尺、地目
建之土地，其中如附圖所示Ａ部分面積一一‧二一平方公尺之土地分歸被告Ｂ○○所
有；編號Ｂ部分面積一八‧八八平方公尺之土地歸被告Ｄ○○所有；編號Ｃ部分面積
一三‧二九平方公尺之土地分配予被告黃○○所有；編號Ｄ部分面積四六‧四七平方
公尺之土地分歸被告寅○所有；編號Ｅ部分面積八四‧五七平方公尺之土地分歸被告
戊○○所有；編號Ｆ部分面積七０‧四九平方公尺之土地分歸被告辛○○所有；編號
Ｇ部分、面積六九‧七九平方公尺分之土地歸被告壬○○所有；編號Ｈ部分面積一七
五‧八二平方公尺分歸被告丙○○所有；編號Ｉ部分面積二○‧二七平方公尺之土地
分歸被告乙○○所有；編號Ｉ１部分面積二○．二七平方公尺分歸被告甲○○所有；
編號Ｉ２部分面積一八．六九平方公尺之土地分歸被告玄○○所有；編號Ｊ部分面積
一二九‧一二平方公尺之土地分配予被告午○○、戌○○、Ｃ○○等三人按附表壹所
示應有部分比例共有；編號Ｋ部分面積一二０‧八三平方公尺之土分歸原告己○○所
有；編號Ｌ部分面積一五四‧六七平方公尺之土地分歸被告巳○○所有；編號Ｍ部分
面積四三‧四八平方公尺之土地分歸如附表壹所示之共有人按該附表壹所示之應有部
分比例繼續保持共有；編號Ｎ部分面積二五‧三九平方公尺之土地分歸被告丁○○所
有；編號Ｎ１部分面積二五‧三七平方公尺之土地分歸被告卯○○所有；編號Ｏ部分
面積二九‧五九平方公尺之土地分歸被告宙○○所有；編號Ｏ１部分面積二一．四八
平方公尺之土地分歸被告Ｄ○○所有；編號Ｏ２部分面積二九．一五平方公尺之土地
分歸被告Ｂ○○所有；編號Ｏ３部分面積三．六三平方公尺之土地分歸被告子○所有
；編號Ｏ４部分面積二三．九三平方公尺之土地分歸被告癸○○所有；編號Ｐ部分面
積九五‧三六平方公尺之土地分歸被告地○○所有。
被告戊○○、丙○○、戌○○、Ｃ○○、午○○、巳○○、丁○○、癸○○、地○○
應分別補償被告寅○、辛○○、壬○○、乙○○、甲○○、玄○○如附表貳所示之金
額。
原告其餘之訴駁回。
訴訟費用應由如附表壹所示之當事人按該附表壹所示之應有部分比例負擔。
    事      實
甲、原告方面：
一、聲明：
  (一)原告與被告間共有座落宜蘭縣頭城鎮○○段一二一號建地面積一二五一‧七五平
    方公尺土地，按宜蘭地政事務所九十二年五月二十七日複丈成果圖分割如下：
    Ａ部分面積一一‧二一平方公尺分歸被告Ｂ○○所有。
    Ｂ部分面積一八‧八八平方公尺分歸被告Ｄ○○所有。
    Ｃ部分面積一三‧二九平方公尺分歸被告黃○○所有。
    Ｄ部分面積四六‧四七平方公尺分歸被告寅○所有。
    Ｅ部分面積八四‧五七平方公尺分歸被告戊○○所有。
    Ｆ部分面積七０‧四九平方公尺分歸被告辛○○所有。
    Ｇ部分面積六九‧七九平方公尺分歸被告壬○○所有。
    Ｈ部分面積一七五‧二平方公尺分歸被告丙○○所有。
    Ｉ部分面積二○‧二七平方公尺分歸被告乙○○所有。
  Ｉ１部分面積二○．二七平方公尺分歸被告甲○○所有。
  Ｉ２部分面積一八．六九平方公尺分歸被告玄○○所有。
    Ｊ部分面積二○‧二一平方公尺分歸被告戌○○所有。
  Ｊ１部分面積二三．三○平方公尺分歸被告Ｃ○○所有。
  Ｊ２部分面積八五．六一平方公尺分歸被告午○○所有。
    Ｋ部分面積一二０‧八三平方公尺分歸原告己○○所有。
    Ｌ部分面積一五四‧六七平方公尺分歸被告巳○○所有。
    Ｍ部分面積四三‧四八平方公尺分歸原、被告等人依原應有部分保持共有。
    Ｎ部分面積二五‧三九平方公尺分歸被告丁○○所有。
  Ｎ１部分面積二五‧三七平方公尺分歸被告卯○○所有。
    Ｏ部分面積二九‧五九平方公尺分歸被告宙○○所有。
  Ｏ１部分面積二一．四八平方公尺分歸被告Ｄ○○所有。
  Ｏ２部分面積二九．一五平方公尺分歸被告Ｂ○○所有。
  Ｏ３部分面積三．六三平方公尺分歸被告子○所有。
    Ｏ４部分面積二三．九三平方公尺分歸被告癸○○所有。
    Ｐ部分面積九五‧三六平方公尺分歸被告地○○所有
  (二)被告戊○○、丙○○、戌○○、Ｃ○○、午○○、巳○○、地○○等多分配者，
    應補償少分配者即被告寅○、辛○○、壬○○、乙○○、甲○○、玄○○等人之
    金額，應按每平方公尺新台幣（下同）一萬三千六百十二元計算。
二、陳述：    
  (一)坐落宜蘭縣頭城鎮○○段一二一地號（於八十九年十一月六日地籍圖重測前係為
    宜蘭縣頭城鎮○○段外澳小段五六地號）、面積一二五七‧七四平方公尺、地目
    建之土地，係屬兩造所共有，應有部分如附表壹所載，惟本件並無不能分割情事
    或不分割之協議，為此爰依法訴請分割共有物。
  (二)在本件訴訟進行中，原土地共有人沈長義於九十一年二月六日死亡，戊○○為其
    單獨繼承人並辦妥繼承登記；另被告林萬成於九十一年七月九日死亡，戌○○、
    午○○、未○○、天○○、亥○○、申○○為其繼承人，惟系爭土地應有部分僅
    分歸由戌○○取得並已為繼承登記；Ｅ○於九十二年二月十五日死亡，其繼承人
    有Ｃ○○、Ｈ○○、Ａ○○、Ｇ○○等四人，惟系爭土地之應有部分係由Ｃ○○
    單獨取得並辦妥繼承登記。對於被告沈長義、林萬成、Ｅ○之繼承人，原告已依
    民事訴訟法第一百七十五條第二項規定聲明承受訴訟。
  (三)又分割後之面積差額補償方法，被告戊○○等七人為多分配者，其應補償少分配
    者即被告寅○等六人之補償金額，請依據辰○○○○○九十一年六月十日宜縣商
    德鑑字第一八０號之鑑定報告書，以每平方公尺土地為一萬三千六百十二元之標
    準計算補償金額。
三、證據：提出土地登記簿謄本、地價證明、宜蘭縣政府函、民事判決書、異動索引
    表各一份，及所有權異動表、地籍圖各二份，繼承系統表三份，建物登記簿謄本
    四份，土地登記謄六份，戶籍謄本三十一份為證；並請求就系爭土地進行履勘及
    測量，及請求辰○○○○○鑑定系爭土地之每平方公尺價格、向宜蘭縣政府查詢
    其徵收重劃前宜蘭縣頭城鎮○○段外澳小段五六之四號土地之補償費用、向宜蘭
    稅捐稽徵處函調稅籍資料。
乙、被告丙○○、卯○○、丁○○、巳○○等人於言詞辯論期日到場表示；被告Ｄ○○、寅○、辛○○、壬○○、乙○○、甲○○、玄○○、宙○○、子○、地○○
    、戊○○、午○○等人未於最後言詞辯論期日到場，惟據其以前到場所為之陳述
    ；另被告戌○○、未○○、天○○、亥○○、申○○、午○○等五人於承受訴訟
    後均未以承受訴訟人之身份到庭表示意見，惟據其等之被繼承人林萬成之前到場
    所為之陳述；另被告Ｃ○○、Ｈ○○、Ａ○○、Ｇ○○等四人於承受訴訟後均未
    到庭，惟依其被繼承人Ｅ○之前到場所為之聲明及陳述：
一、聲明：原告之訴駁回。
二、陳述：
  (一)被告Ｄ○○：同意分割共有物。
  (二)被告寅○：對原告之請求沒有意見，亦同意依房屋現狀為分割，但辰○○○○○
    所鑑定之金額過高，宜蘭縣政府所核發之徵收補償費用僅為每平方公尺六千元而
    已。
  (三)被告辛○○：同意分割土地，但補償費部分如以公告現值另加四成計算，則屬過
    低。
  (四)被告壬○○：同意分割土地，亦同意依房屋現狀為分割。
  (五)被告乙○○：同分割共有物，但應依房屋現狀為分割。
  (六)被告甲○○：同意分割共有物，但請求依房屋現狀分割。
  (七)被告玄○○：同意分割共有物，但辰○○○○○鑑定之金額過高，且如果可行，
    希望能以地易地。
  (八)被告丙○○：同意分割共有物，亦同意原告所提之分割方案，但辰○○○○○所
    鑑定之金額過高，宜蘭縣政府補償徵收之費用僅為每平方公尺七千元，系爭土地
    目前公告現值為每平方公尺五千元、市價則為九千一百元，故原告以一萬三千六
    百十二元計算實屬過高。此外，希望所分得之土地與兩邊相鄰部分之界線劃直，
    以利使用。
  (九)被告宙○○：對原告之請求沒有意見，至於補償金額大約以每坪三萬或五萬元計
    算。
  (十)被告子○：同意分割共有物。
  (十一)被告卯○○：因備份較低，只要不與被告丁○○繼續保持共有即可。
  (十二)被告丁○○：同意分割共有物，且希望依比例分割，若不足部分，以金錢補償；
    另不希望與卯○○保持共有，縱然分割後地形狹長無法蓋屋亦無關係。
  (十三)被告巳○○：同意分割共有物，但仍應依建物現狀毗鄰分割，且土地上之既成道
    路應一併解決。在宜蘭縣政府徵收鄰地土地時，曾造成被告巳○○之土地減少，
    且因所使用之土地面臨馬路，故將來所能使用之面積亦減少。至於補償費的部分
    沒有意見。
  (十四)被告地○○：同意分割共有物，但辰○○○○○所鑑定之金額過高。
  (十五)被告戊○○：同意分割共有物，但被告於另筆土地上亦有持份，故對另筆土地部
    分也應一併解決，給予補償。至於本件原告主張之補償費則屬過高。
  (十六)被告午○○：同意分割，且願意和被告林萬成、Ｅ○繼續保持共有。
  (十七)被告戌○○、未○○、天○○、亥○○、申○○、午○○等五人（即林萬成之承
    受訴訟人）：同意分割共有物，且希望依比例分割，若不足部分，以金錢補償，
    並保持房子完整，並同意與午○○與Ｅ○繼續保持共有。
  (十八)被告Ｃ○○、Ｈ○○、Ａ○○、Ｇ○○等四人（即Ｅ○之承受訴訟人）：同意分
    割，並願意與林萬成、午○○繼續保持共有。
丙、被告Ｂ○○、黃○○、癸○○等三人均未於言詞辯論期日到場，亦未曾提出書狀
    作何聲明及陳述。
    理      由
甲、程序方面：
一、本件被告簡良月、黃○○、癸○○等三人經合法通知，未於言詞辯論期日到場；
    被告Ｄ○○、寅○、辛○○、壬○○、乙○○、甲○○、玄○○、宙○○、子○
    、地○○、戊○○、戌○○、未○○、天○○、亥○○、申○○、午○○、Ｃ○○、Ｈ○○、Ａ○○、Ｇ○○等二十一人經合法通知，未於最後言詞辯論期日到
    場，均核無民事訴訟法第三百八十六條各款所列情形，爰依原告聲請，由其一造
    辯論而為判決。
二、按訴狀送達後，原告不得將原訴變更或追加他訴；但該訴訟標的對於數人必須合
    一確定時，追加其原非當事人之人為當事人者，則不在此限。民事訴訟法第二百
    五十五條第一項第五款定有明文。系爭土地之共有人被告子○於訴訟中之九十一
    年五月十日將其原有應有部分中之「五０００分之九九」移轉予癸○○，癸○○
    已取得共有人之地位；又本件為分割共有物訴訟，其訴訟標的對於全體共有人需
    合一確定，是本件原告追加癸○○為本件當事人依前開法條自無不合，即應予准
    許。
三、再按當事人死亡者，訴訟程序在有繼承人、遺產管理人或其他依法令應續行訴訟
    之人承受其訴訟以前當然停止。又承受訴訟人，於得為承受時，應即為承受之聲
    明。他造當事人亦得聲明承受訴訟，民事訴訟法第一百六十八條、第一百七十五
    條分別定有明文。原土地共有人沈長義於起訴後之九十一年二月六日死亡，被告
    戊○○為其單獨繼承人並辦妥繼承登記；另被告林萬成於起訴後九十一年七月九
    日死亡，被告戌○○、午○○、未○○、天○○、亥○○、申○○為其繼承人；
    另Ｅ○於起訴後九十二年二月十五日死亡，其繼承人有Ｃ○○、Ｈ○○、Ａ○○
    、Ｇ○○等四人，此有繼承系統表、戶籍謄本在卷可憑，是被告請求聲明被告戊○○聲明承受沈長義之訴訟；被告戌○○、午○○、未○○、天○○、亥○○、
    申○○等六人承受林萬成之訴訟；被告Ｃ○○、Ｈ○○、Ａ○○、Ｇ○○等四人
    承受Ｅ○之訴訟，均屬合法。且上開被告既已經原告聲明而承受訴訟在案，即成
    為本件訴訟之當事人，故原屬林萬成之應有部分，雖僅由其繼承人中之被告戌○○單獨取得並為繼承登記；另原屬Ｅ○所有之應有部分，則係由被告Ｃ○○單獨
    取得並辦妥繼承登記，此有土地登記謄本可稽，然此充其量僅為未取得系爭土地
    應有部分之繼承人（即林萬成其餘繼承人午○○、未○○、天○○、亥○○、申
    ○○等五人，及Ｅ○之其餘繼承人Ｈ○○、Ａ○○、Ｇ○○等四人）於實體上有
    無受分配土地之權利而已，對於渠等在本件程序上之當事人地位並無影響，附此
    敘明。
乙、實體方面：
一、查原告主張坐落宜蘭縣頭城鎮○○段一二一地號（於八十九年十一月六日地籍圖
    重測前係編定為宜蘭縣頭城鎮○○段外澳小段五六地號）、面積一二五七‧七四
    平方公尺、地目建之土地，係屬如附表壹所示之原告及被告共有；且系爭土地並
    無不能分割之情事，共有人間亦無不分割之特約，惟兩造無法就分割方案達成協
    議等事實，業據其提出土地登記簿謄本、土地登記謄本、土地異動索引表、所有
    權異動表及地籍圖等件為證，復為被告所不爭執，自堪信為實在。
二、按共有人得隨時請求分割共有物，但因物之使用目的不能分割或契約定有不可分
    割之期限者，不在此限，民法第八百二十三條第一項定有明文。查系爭土地編定
    為建地，有土地登記謄本可按，依其使用目的並非不能分割，兩造間復不分割之
    約定，均業如前述，是原告請求分割系爭土地，核與前開之規定相符，自應予准
    許。
三、次按請求共有物之分割，應由法院依民法第八百二十四條命為適當之分配，不受
    當事人主張之拘束。又分割共有物時，法院應參酌當事人之聲明、共有物之性質
    、經濟效用及全體共有人利益等公平決之。另分割共有物，以消滅共有關係為目
    的，法院裁判分割共有土地時，除因該土地內部分土地之使用目的不能分割（如
    為道路），或部分共有人仍願維持共有關係，應就該部分土地不予分割或准該部
    分共有人成立新共有關係外，應將土地分配於各共有人單獨所有，最高法院六十
    九年台上字第一八三一號判例可資參照。是遵上開規定或裁判之意旨，本院斟酌
    ：
  (一)如附圖所示之分割方案，已為到庭之被告所同意，且各共有人所分得之土地均能
    面臨馬路，無礙交通之便利，亦能發揮土地經濟效益。又系爭土地上目前共有十
    八棟建物，建物之門牌號碼、房屋使用情形及所坐落之位置，已據原告提出建物
    位置狀況表一紙在卷可參（附於九十一年五月七日書狀），復經本院八十八年二
    月五日履勘現場屬實，並囑託宜蘭縣宜蘭地政事務所繪製建物位置暨面積圖，此
    有宜蘭地政事務所八十八年二月五日之土地複丈成果圖乙份在卷可稽。故採如附
    圖所示之分割方案，雖未能使分割後面積與各共有人之應有比例完全符合，然可
    使分割後之土地達到與其坐落該土地上之建物同歸一人所有之最大可能，符合大
    多數當事人實際使用土地上建物之情形。
  (二)再者，如附圖所示Ｍ部分、面積四三‧四八平方公尺之土地，因屬既成道路供眾
    人平日通行，此為兩造所不爭執，是其性質上自不適宜分割，仍應由兩造按應有
    部分比例保持共有狀態。又於訴訟進行中，除被告午○○、Ｅ○（嗣後由被告Ｃ
    ○○單獨繼承土地之應有部分）、林萬成（已由被告戌○○單獨取得其應有部分
    ）等三人已陳明願繼續保持共有（參九十一年五月二日筆錄），故參諸右開判例
    之意旨，應許午○○、戌○○、Ｃ○○等人就所分得之土地繼續維持共有關係外
    ；因其餘共有人均未曾為相同之表示，另被告乙○○、甲○○、玄○○等三人，
    及宙○○、Ｄ○○、Ｂ○○、子○、癸○○等五人，更經本院於九十二年三月二
    十五日發函詢問是否有繼續保持共有之意願，以維持土地上建物之完整性，然迄
    至本件言詞辯論終結，均未獲得其等之回應，此有函文及送達證書可參，故依分
    割共有物係以消滅共有關係為目的之性質，本件即按其等之應有部分比例，將土
    地分配為單獨所有。
  (三)此外，依該方案，雖有部分共有人所分得之土地因面積較小將構成畸零地，然依
    「臺灣省畸零地使用規則」第九條第一項但書、第十一條至第十四條之規定，建
    築基地面積畸零狹小不合規定者，仍得與鄰接土地所有人協議調整地形或合併使
    用，達到規定最小面積之寬度及深度；如不能達成協議時，亦得申請調處；調處
    不成時，基地所有人或鄰接土地所有人得就規定最小面積之寬度及深度範圍內土
    地按徵收補償金額預繳承買價款，申請該管地方政府徵收後辦理出售。從而本件
    取得較小土地之共有人，因與之相鄰之土地亦均屬本件之其餘共有人所有，故如
    將來欲重新建築房屋，仍得透過與鄰地合建或合併使用，而達到建築之目的，無
    礙其權利。
  (四)承右，如附圖所示之分割方案堪認已符合兩造當事人之利益，並足兼顧社會經濟
    效益，而屬可採。
四、然按以原物為分配時，如共有人中，有不能按其應有部分受分配者，得以金錢補
    償之，民法第八百二十四條第三項已定有明文。本件如附圖所示之分割方案，因
    為儘可能符合大多數當事人實際使用土地上建物之情形，故導致被告戊○○、丙○○、戌○○、Ｃ○○、午○○、巳○○、丁○○、癸○○、地○○等九人所分
    配之土地較其應有比例面積為多，並致被告寅○、辛○○、壬○○、乙○○、甲○○、玄○○等六人所分得之面積少於其應有部分之面積（超出或減少之面積均
    如附圖所示）。惟到庭之當事人均已同意由不足或所多分得土地之共有人，互相
    以金錢補償，業符合前述法條之規定，是本院再參酌：1.原告雖將系爭土地送請
    辰○○○○○鑑定，鑑定結果認為系爭土地每平方公尺價值一萬三千六百十二元
    ，此有辰○○○○○不動產鑑定報告書可參；惟查，系爭土地於九十二年間之公
    告現值僅為每平方公尺五千元，有土地登記簿在卷可憑，故辰○○○○○之鑑定
    價格，高達公告現值之二‧七倍以上；況系爭土地鄰近均無商圈，生活機能差，
    且因面臨濱海公路，往來車輛高速通行，致使出入安全堪虞，此已經本院履勘現
    場屬實，且觀諸該份鑑定報告亦認系爭土地「一、臨台二濱海公路省道往來車輛
    高速通行，僅能供居住幾無商機。二、本地號土地、建物林立，難再有效規劃利
    用。三、地形崎嶇不方正，利用價值低。」等語，故被告寅○、玄○○、丙○○
    、地○○、戊○○等人主張辰○○○○○之鑑定結果實屬過高等情，堪認可採。
    原告主張以此金額互為補償，尚有未洽。2.另宜蘭縣政府於八十三年間因交通部
    公路局為辦理台二線１３８Ｋ＋２２０—７２０Ｋ路基拓寬工程，而徵收與系爭
    土地相鄰之頭城鎮○○段外澳小段五六—四地號之土地，當時宜蘭縣政府係依都
    市計畫法第四十九條之規定，按當年度公告土地現值另加四成予以補償乙節，固
    經宜蘭縣政府八十九年二月十日八九府地用字第０一一四七二號函覆本院在卷。
    然上開計算方法係政府核發土地徵收補償費之計費標準，通常較市價為低，本難
    作為本件計算補償費之準則，故部分共有人主張應以相同標準而為補償，亦非公
    允。3.從而本院綜合上揭二份數據，並考量應互相補償之當事人意願、權益，及
    系爭土地現行使用狀況，認為本件補償費之標準應以土地公告現值另加計六成即
    每平方公尺八千元計算，較屬允當，亦接近市場價值。從而本件被告戊○○、丙○○、戌○○、Ｃ○○、午○○、巳○○、丁○○、癸○○、地○○等九人應分
    別補償予被告寅○、辛○○、壬○○、乙○○、甲○○、玄○○等六人如附表貳
    所示之金額。
五、又查，本件原土地共有人林萬成及Ｅ○均於訴訟中死亡，林萬成之繼承人有被告
    戌○○、午○○、未○○、天○○、亥○○、申○○等人，Ｅ○之繼承人則為被
    告Ｃ○○、Ｈ○○、Ａ○○、Ｇ○○等四人，渠等均已依法承受訴訟在案，業於
    前述；然林萬成之繼承人經分割遺產後，就系爭土地之應有部分僅由戌○○繼承
    ，另Ｅ○之繼承人分割遺產後，就系爭土地之應有部分則僅由Ｃ○○單獨繼承，
    該二人並已辦妥繼承登記乙節，業有土地登記登記謄本在卷可稽，故原屬林萬成
    及Ｅ○應分得之土地既僅由被告戌○○及Ｃ○○取得，則其餘未取得系爭土地應
    有部分之繼承人即未○○、天○○、亥○○、申○○、午○○（僅就承受林萬成
    之部分）、Ｈ○○、Ａ○○、Ｇ○○等人，即無受分配之實體上權利，然原告已
    將其等列為本件當事人，故於此部分，爰依法予以駁回。
六、綜上所述，爰採用如附圖所示之分割方案，將系爭土地如附圖所示Ａ部分面積一
    一‧二一平方公尺之土地分歸被告Ｂ○○所有；編號Ｂ部分面積一八‧八八平方
    公尺之土地歸被告Ｄ○○所有；編號Ｃ部分面積一三‧二九平方公尺之土地分配
    予被告黃○○所有；編號Ｄ部分面積四六‧四七平方公尺之土地分歸被告寅○所
    有；編號Ｅ部分面積八四‧五七平方公尺之土地分歸被告戊○○所有；編號Ｆ部
    分面積七０‧四九平方公尺之土地分歸被告辛○○所有；編號Ｇ部分、面積六九
    ‧七九平方公尺分之土地歸被告壬○○所有；編號Ｈ部分面積一七五‧八二平方
    公尺分歸被告丙○○所有；編號Ｉ部分面積二○‧二七平方公尺之土地分歸被告
    乙○○所有；編號Ｉ１部分面積二○．二七平方公尺分歸被告甲○○所有；編號
    Ｉ２部分面積一八．六九平方公尺之土地分歸被告玄○○所有；編號Ｊ部分面積
    一二九‧一二平方公尺之土地分配予被告午○○、戌○○、Ｃ○○等三人共有；
    編號Ｋ部分面積一二０‧八三平方公尺之土分歸原告己○○所有；編號Ｌ部分面
    積一五四‧六七平方公尺之土地分歸被告巳○○所有；編號Ｍ部分面積四三‧四
    八平方公尺之土地分歸如附表壹所示之共有人按該附表壹所示之應有部分比例繼
    續保持共有；編號Ｎ部分面積二五‧三九平方公尺之土地分歸被告丁○○所有；
    編號Ｎ１部分面積二五‧三七平方公尺之土地分歸被告卯○○所有；編號Ｏ部分
    面積二九‧五九平方公尺之土地分歸被告宙○○所有；編號Ｏ１部分面積二一．
    四八平方公尺之土地分歸被告Ｄ○○所有；編號Ｏ２部分面積二九．一五平方公
    尺之土地分歸被告Ｂ○○所有；編號Ｏ３部分面積三．六三平方公尺之土地分歸
    被告子○所有；編號Ｏ４部分面積二三．九三平方公尺之土地分歸被告癸○○所
    有；編號Ｐ部分面積九五‧三六平方公尺之土地分歸被告地○○所有。另被告戊○○、丙○○、戌○○、Ｃ○○、午○○、巳○○、丁○○、癸○○、地○○應
    分別補償被告寅○、辛○○、壬○○、乙○○、甲○○、玄○○如附表貳所示之
    金額。至於針對被告未○○、天○○、亥○○、申○○、午○○（僅就承受林萬
    成之部分）、Ｈ○○、Ａ○○、Ｇ○○等人之部分，即屬無據，應予駁回。
七、末按分割共有物事件本質上並無訟爭性，兩造本可互換地位，由任一共有人起訴
    請求分割，均無不可，故勝訴當事人之訴訟行為，自非為伸張或防衛權利所必要
    者，是本件訴訟費用宜由如附表貳所示之當事人按該附表所載之應有部份比例分
    擔。
八、據上論結，原告之訴一部有理由，一部無理由，依民事訴訟法第七十九條但書、
    第八十一條第一款、第八十五條第一項但書，判決如主文。
中      華      民      國    九十二    年      八      月    二十九    日
~B臺灣宜蘭地方法院民事庭
~B法      官    邱景芬
右為正本係照原本作成。
如不服本判決，應於判決送達後廿日內向本院提出上訴狀(應附繕本)。
中      華      民      國    九十二    年      九      月      四      日
~B法院書記官    吳慧芳
附表壹：
┌────────────────┬──────────────────────┐
│  共有人                        │應有部分比例及應負擔之訴訟費用比例          │
├────────────────┼──────────────────────┤
│  沈木枝                        │十分之一                                    │
├────────────────┼──────────────────────┤
│  Ｄ○○                        │五０００分之一六七                          │
├────────────────┼──────────────────────┤
│  Ｂ○○                        │五０００分之一六七                          │
├────────────────┼──────────────────────┤
│  寅○                          │五０００分之二三二                          │
├────────────────┼──────────────────────┤
│  辛○○                        │十五分之一                                  │
├────────────────┼──────────────────────┤
│  陳祈芳                        │十五分之一                                  │
├────────────────┼──────────────────────┤
│  乙○○                        │八七四０分之一七八                          │
├────────────────┼──────────────────────┤
│  甲○○                        │八七四０分之一七八                          │
├────────────────┼──────────────────────┤
│  玄○○                        │四三七０分之八二                            │
├────────────────┼──────────────────────┤
│  丙○○                        │四三七０００分之五五五０七                  │
├────────────────┼──────────────────────┤
│  宙○○                        │四三七０分之一０七                          │
├────────────────┼──────────────────────┤
│  子○                          │五０００分之十五                            │
├────────────────┼──────────────────────┤
│  卯○○                        │五０００分之一０五                          │
├────────────────┼──────────────────────┤
│  丁○○                        │五０００分之一０五                          │
├────────────────┼──────────────────────┤
│  黃○○                        │五０００分之五五                            │
├────────────────┼──────────────────────┤
│  巳○○                        │四０分之五                                  │
├────────────────┼──────────────────────┤
│  地○○                        │四０分之三                                  │
├────────────────┼──────────────────────┤
│  癸○○                        │五０００分之九九                            │
├────────────────┼──────────────────────┤
│  午○○                        │一二五一七五分之八三００                    │
├────────────────┼──────────────────────┤
│  戊○○（沈長義之繼承人）      │十五分之一                                  │
├────────────────┼──────────────────────┤
│  戌○○（林萬成之繼承人）      │一００一四０分之一五六七                    │
├────────────────┼──────────────────────┤
│  Ｃ○○（Ｅ○之繼承人）        │五００七００分之九０三五                    │
└────────────────┴──────────────────────┘
附表貳 ~h;
┌───────────────┬─────┬──────┬─────┬─────┬─────┬─────┬──────┐
│金  額        應受補償之共有人│ 寅  ○   │ 辛○○     │ 壬○○   │ 乙○○   │ 甲○○   │ 玄○○   │ 合    計   │
│     新台幣：元     及減少面積├─────┼──────┼─────┼─────┼─────┼─────┼──────┤
│應給付補償                    │－9.59㎡  │ －9.59㎡   │－10.76㎡ │－4.33㎡  │－4.33㎡  │－3.98㎡  │ －43.05㎡  │
│之共有人及增加之面積          │          │            │          │          │          │          │            │
├─────────┬─────┼─────┼──────┼─────┼─────┼─────┼─────┼──────┤
│  戊○○          │ ＋4.02㎡ │ 7164     │  7515      │ 8038     │ 3235     │ 3235     │ 2973     │ 32160      │
├─────────┼─────┼─────┼──────┼─────┼─────┼─────┼─────┼──────┤
│  丙○○          │ ＋22.34㎡│ 39812    │  41764     │ 44670    │ 17976    │ 17976    │ 16523    │ 178720     │
├─────────┼─────┼─────┼──────┼─────┼─────┼─────┼─────┼──────┤
│  戌○○          │          │          │            │          │          │          │          │            │
│  Ｃ○○          │ ＋8.28㎡ │ 14756    │  15479     │ 16556    │ 6662     │ 6662     │ 6124     │ 66240      │
│  午○○          │          │          │            │          │          │          │          │            │
├─────────┼─────┼─────┼──────┼─────┼─────┼─────┼─────┼──────┤
│  巳○○          │ ＋3.64㎡ │ 6487     │  6805      │ 7278     │ 2929     │ 2929     │ 2692     │ 29120      │
├─────────┼─────┼─────┼──────┼─────┼─────┼─────┼─────┼──────┤
│  丁○○          │ ＋0.02㎡ │ 36       │  38        │ 40       │ 16       │ 16       │ 14       │ 160        │
├─────────┼─────┼─────┼──────┼─────┼─────┼─────┼─────┼──────┤
│  癸○○          │ ＋0.01㎡ │ 18       │  19        │ 20       │ 8        │ 8        │ 7        │ 80         │
├─────────┼─────┼─────┼──────┼─────┼─────┼─────┼─────┼──────┤
│  地○○          │ ＋4.74㎡ │ 8447     │  8861      │ 9478     │ 3814     │ 3814     │ 3506     │ 37920      │
├─────────┼─────┼─────┼──────┼─────┼─────┼─────┼─────┼──────┤
│  合  計          │ ＋43.05㎡│ 76720    │  80480     │ 86080    │ 34640    │ 34640    │ 31840    │ 344400     │
├─────────┴─────┴─────┴──────┴─────┴─────┴─────┴─────┴──────┤
│註：每平方公尺之補償價值係按公告現值另加六成即新台幣八千元計算（5000＋5000×0.6＝8000元）                             │
└───────────────────────────────────────────────────────────┘


司法院資訊處製作；財團法人民間司法改革基金會備份。
